【裁判字號】    99,消債清,26
【裁判日期】    991221
【裁判案由】    聲請清算程序
【裁判全文】
臺灣彰化地方法院民事裁定            99年度消債清字第26號
聲  請  人
即債務人    黃聖崴
上列當事人因消費者債務清理事件聲請清算，本院裁定如下：
    主  文
聲請駁回。
聲請費用由聲請人負擔。
    理  由
一、按債務人不能清償債務或有不能清償之虞者，得依本條例所
    定更生或清算程序，清理其債務，消費者債務清理條例第3
    條定有明文。又聲請更生或清算不合程式或不備其他要件者
    ，法院應以裁定駁回之，但其情形可以補正者，法院應定期
    間先命補正，復為同條例第8條所明定。
二、查本件債務人向本院聲請清算，雖主張：共積欠新台幣
    24,696,657元有不能清償債務之情事，本院審理意見如下：
(一)、按雖然僅有擔保債務，並無任何無擔保債務，但只要該擔保
    債務具備不能清償或不能清償之虞之要件，就表示其債務於
    「超過擔保價值之部分」將會成為無擔保債務，應仍得聲請
    清算。【見消費者債務清理條例相關資料參考手冊第136頁
    Q060】，是本件聲請人之債務不論有擔保債務或是無擔保債
    務，僅須有不能清償或不能清償之虞，即得聲請清算，先予
    敘明。
(二)、次按債務人不能清償債務或有不能清償債務之虞者，得依本
    條例所訂更生或清算程序，清理其債務。消費者債務清理條
    例 (下稱消債條例)第3條定有明文。又債務人對於金融機構
    因消費借貸、自用住宅借款、信用卡或現金卡契約而負債務
    ，在聲請更生或清算前，應提出債權人清冊，以書面向最大
    債權金融機構請求協商債務清償方案並表明共同協商之意旨
    。且自債務人提出協商請求之翌日起於三十日不開始協商，
    或自開始協商之翌日逾九十日協商不成立，債務人得逕向法
    院聲請更生或清算。復為同條例第151條第1項及第153條定
    有明文。
(三)、再按消債條例第151條第1項規定，前置協商之債務限於因消
    費借貸、自用住宅借款、信用卡或現金卡契約而負之債務，
    從立法理由觀之，前揭債務須經前置協商，係因該等債務之
    法律關係單純、明確，如能利用協商程序解決，當能節省當
    事人之勞力、時間及費用，並減輕法院相當之負擔。而保證
    契約具從屬性，保證債務端以主債務之內容為內容，依舉重
    以明輕之法理，如主債務為第151條第1項所規定之債務，則
    保證債務之債務清理程序亦應與之一致，屬消債條例第151
    條第1項規定之適用範圍，否則，即不適用之【見98年第1期
    民事業務研究會第20號討論意見】。
(四)、經查：按消債條例第151條第1項之規定，債務人之債務係屬
    消費借貸、自用住宅借款、信用卡或現金卡契約類型，均應
    先與最大債權金融機構進行協商，並不以是否其債務有無擔
    保為而有不同(97年法律座談會民事類提案第45號參考意見
    資料2)，而本件聲請人僅係連帶保證人而非主債務人，惟依
    保證契約從屬性，自應以主債務之內容為內容，觀其土地銀
    行及台中銀行兩筆債務內容，前者屬於無擔保之消費借貸，
    後者屬於有擔保之消費借貸，不論前後者，依上開研究意見
    ，聲請人皆應依消債條例第151條之規定進行前置協商，而
    聲請人自陳其債務屬土地擔保之債務，無須協商，應屬誤認
    ，又聲請人於聲請狀上表示曾口頭協商，惟依上開消債條例
    之規定應以書面向最大債權金融機構協商，從而可認聲請人
    未曾以書面向債權人表明協商意旨，是按上開條例第153 條
    規定，不得逕向法院聲請清算，且債務人聲請清算，既未遵
    循消債條例第151條第1項之規定先行債務協商，而上開欠缺
    部分係屬無從補正，則應依消債條例第8條規定，駁回本件
    聲請清算程序，爰裁定如主文。
中    華    民    國    99    年    12    月    21    日
              民事第二庭    法      官  李言孫
上為正本係照原本作成。
如不服本裁定，應於裁定送達後10日內，以書狀向本院提出抗告
，並繳納抗告費新臺幣1千元。
中    華    民    國    99    年    12    月    21    日
                            書  記  官  詹國立

司法院資訊處製作；財團法人民間司法改革基金會備份。
